【裁判字號】    99,裁,2056
【裁判日期】    990909
【裁判案由】    採取土石
【裁判全文】
最  高  行  政  法  院  裁  定
                                      99年度裁字第2056號
上  訴  人  甲○○
被 上訴 人  苗栗縣政府
代  表  人  丙○○
上列當事人間採取土石事件，上訴人對於中華民國99年5月12日
臺中高等行政法院99年度訴字第76號判決，提起上訴，本院裁定
如下：
    主  文
上訴駁回。
上訴審訴訟費用由上訴人負擔。
    理  由
一、按對於高等行政法院判決之上訴，非以其違背法令為理由，
    不得為之，行政訴訟法第242條定有明文。依同法第243條第
    1項規定，判決不適用法規或適用不當者，為違背法令；而
    判決有同條第2項所列各款情形之一者，為當然違背法令。
    是當事人對於高等行政法院判決上訴，如依行政訴訟法第24
    3條第1項規定，以高等行政法院判決有不適用法規或適用不
    當為理由時，其上訴狀或理由書應有具體之指摘，並揭示該
    法規之條項或其內容；若係成文法以外之法則，應揭示該法
    則之旨趣；倘為司法院解釋或本院之判例，則應揭示該判解
    之字號或其內容。如以行政訴訟法第243條第2項所列各款情
    形為理由時，其上訴狀或理由書，應揭示合於該條項各款之
    事實。上訴狀或理由書如未依此項方法表明，或其所表明者
    與上開法條規定不合時，即難認為已對高等行政法院判決之
    違背法令有具體之指摘，其上訴自難認為合法。
二、緣案外人林木春於民國（下同）98年4月15日與上訴人簽訂
    「整地協議書」，將其所有坐落於苗栗縣苑裡鎮○○段89及
    89-1地號等2筆土地委由上訴人進行整地並構築2條混凝土製
    田埂，嗣經被上訴人所屬苗栗縣警察局通霄分局員警於98
    年5月13日上午9時40分許當場查獲，並於現場查獲挖土機（
    型號均為PC-300）2部、聯結車1部（車號為887-QS，車上正
    載運土石準備外運），並據被上訴人派員會同勘查，確認現
    場開挖範圍（長約32公尺、寬約18公尺、深平均約2公尺）
    及採取土石量（約1152立方公尺）等違規事實後，核認上訴
    人與案外人林木春有未經申請許可，即擅自共同採取土石之
    情事，乃依土石採取法第36條規定，分別以98年6月30日府
    建石字第0980108693號違反土石採取法處分書，各處上訴人
    及案外人林木春罰鍰新臺幣（下同）100萬元，並限於98年7
    月20日以前辦理整復及清除其設施，且禁止繼續採取土石，
    並不得將已採取之土石外運之處分。上訴人不服，循序提起
    行政訴訟，經原審判決駁回，遂提起本件上訴。其上訴意旨
    略謂：依被上訴人所召開「苑裡鎮泰田農地重劃區整地及剩
    餘土石方等相關事宜協調會」之結論為「本案開挖整地以進
    水口高度以下約30公分為原則」，而案外人林木春遂依前揭
    會議結論委託上訴人進行整地，應無違土石採取法之規定。
    又，本件既未造成土石危害，其處分本屬無據。倘本件係違
    規之共同開挖行為，因行為為同一行為，亦應由上訴人與地
    主共同受罰100萬元，被上訴人竟各罰100萬元，實屬過當裁
    罰。另原裁處書未載明上訴人所為之開挖行為係位在何筆土
    地之何位置及確切深度如何，甚至違規行為時間亦無，即不
    符合行政處分第96條第1項第2款之規定；原判決未進行現場
    履勘，查明為何系爭土地要整地之原凶，及系爭土地全部要
    進水需挖深多少，致影響認定，亦未敘明其理由，是該判決
    就此部分亦有不備理由之違誤云云。經查，原判決關於上訴
    人未經許可，擅自僱用挖土機司機及載運車，於坐落苗栗縣
    苑裡鎮○○段89及89-1地號等2筆土地採取土石，業於判決
    理由中論述綦詳，核無不合。上訴理由無非重述前詞，並就
    原審取捨證據、認定事實之職權行使事項，及對於業經原判
    決詳予論述不採之事由再予爭執，並據以指摘原判決不當，
    而未具體表明合於不適用法規、適用法規不當、或行政訴訟
    法第243條第2項所列各款之情形，難認對該判決之如何違背
    法令已有具體之指摘。依首揭說明，應認其上訴為不合法，
    應予駁回。又原處分處罰鍰100萬元，係法定最低數額，亦
    無裁罰過當情事，併予敘明。
三、據上論結，本件上訴為不合法。依行政訴訟法第249條第1項
    前段、第104條、民事訴訟法第95條、第78條，裁定如主文
    。
中    華    民    國    99    年    9     月    9     日
                    最高行政法院第三庭
                        審判長法官  高  啟  燦
                              法官  鄭  小  康
                              法官  黃  合  文
                              法官  劉  介  中
                              法官  吳  慧  娟

以  上  正  本  證  明  與  原  本  無  異
中    華    民    國    99    年    9     月    10    日
                              書記官  邱  彰  德

司法院資訊處製作；財團法人民間司法改革基金會備份。
